---
title: "Trabalho Computacional - Teoria da Decisão - UFMG"
author: "Pedro Loes"
date: "27/02/2021"
output: pdf_document
---


## Resumo

* _Este artigo apresenta uma solução para um problema aplicado do curso de _Teoria da Decisão_ do departamento de __Engenharia de Sistemas__ da __UFMG__ ministrado pelo professor _Lucas Batista_. O objetivo deste trabalho foi aplicar as técnicas de __otimização__ e __teoria da decisão__ lecionadas ao longo do semestre. O desenvolvimento compreende a exploração de __mínimos locais__ e __mínimos globais__. A conclusão visou __otimizar__ o número de __pontos de acesso__ para suprir os __consumos de banda__ demandados pelos clientes de uma conferência, atendendo à __restrições pré-estabelecidas__. Finalmente na etapa __otimizador em produção__ foi criado um aplicativo para generalizar o uso do algoritimo_.

## Introdução

*  O problema foi modelado no software __R__ com implementação da função objetivo em __C++__ .
*  Diferentes espaços de busca foram considerados com o intuito de descobrir a partir de qual densidade de espaço de busca __discretizado__ o algoritmo convergiria para a solução de __mínimo global ótima__.

## Especificações do Problema

* Deseja-se instalar uma rede __WLAN__ do tipo __N 2D__ para atendimento de um centro de convenções com __800 × 800 metros__. Para planejamento dessa rede foram estimados __500__ pontos de demanda, com suas respectivas __posições__ geográficas e __consumos__ de largura de __banda__. O arquivo __clientes.csv__ contém:
  * Coordenada __x__ do cliente em metros.
  * Coordenada __y__ do cliente em metros.
  * Consumo de banda do cliente em __Mbps__.
  
* Amostra das __10__ primeiras observações:
  
```{r warning=F, message=F, error=F, echo=F}

# Carrega Pacotes
library(tidyverse)
library(ggplot2)
library(gridExtra)
library(Rcpp)
library(knitr)
library(png)
library(grid)

# Importa dados
wlan <- read_csv("https://raw.githubusercontent.com/Protospi/WLAN/main/dados/clientes.csv",
                 col_names = c("x", "y", "Mbps")) %>%
                 mutate(Id = 1:500) %>%
                 relocate(Id, .before = x)

# 5 primeiras observacoes da tabela
kable(head(wlan,10))

```

* Variáveis de Decisão:
  + Coordenadas dos pontos a serem instalados na área de __800 x 800 metros__.
  + Ponto de Acesso que será responsável pelo atendimento de cada cliente.
  
* Restrições:
  + Ao menos __95%__ dos pontos de demanda devem ter suas demandas integralmente atendidas.
  + Cada ponto de acesso a ser instalado tem capacidade de __150Mbps__, que não pode ser excedida.
  + Um cliente pode ser atendido por um __Pa__ se a distância entre ambos é inferior a __85 metros__.
  + Cada cliente só pode ser atendido por um único __Pa__.
  + Devido a restrições orçamentárias, podem ser instalados no máximo __100 Pa's__.
  
* Simplificações:
  + Os pontos de demanda e seus __consumos__ de banda são __estáticos__.
  + O efeito de __obstáculos__ no ambiente foram __desprezados__.
  + Um ponto de acesso __não__ causa __interferência__ em outros.
  
## Modelagem

* Definição de Variáveis:
  +  $Pd_i \hspace{0.2cm} \leftarrow$  Pontos de Demanda $i = \{1, 2, 3, ..., 500\}$, $Pd_i \in$ $R\{x, y\}$, x, y = $\{1, ..., 800\}$
  +  $Pa_j \hspace{0.16cm} \leftarrow$ Pontos de Acesso $j = \{1, 2, ..., 100\}$, $Pa_j \in$ $R\{x, y\}$, x, y = $\{1, ..., 800\}$
  +  $\beta_i \hspace{0.43cm} \leftarrow$  Consumo de banda em Mbps dos Pd's, $\forall \hspace{0.1cm} i \in Pd_i \hspace{0.1cm}$
  +  $d_{i,j} \hspace{0.22cm} \leftarrow$  Distância Euclidiana entre $Pd_i$ e $Pa_j$, $\forall \hspace{0.1cm} i \in Pd_i \hspace{0.1cm}$, $\forall \hspace{0.1cm} j \in Pa_j$
  +  $\alpha_j \hspace{0.38cm} \leftarrow$  Ativação do $Pa_j$, $\alpha_j$ $\in \{0,1\}$ $\forall \hspace{0.1cm} j \in Pa_j$
  +  $\eta_{i,j} \hspace{0.24cm} \leftarrow$  Atendimento do $Pd_i$ pelo $Pa_j$, $\eta_{i,j}$ $\in \{0,1\}$ $\forall \hspace{0.1cm} i \in Pd_i \hspace{0.1cm}$, $\forall \hspace{0.1cm} j \in Pa_j$
  
<br>

* Definição da Função 1:
  +  min  $(\sum_{j=1}^{|P_a|} \hspace{0.1cm} \alpha_j)$
  
<br>
  
* Definição da Função 2:
  +  min  $( \sum_{i=1}^{|P_d|} \hspace{0.1cm} \sum_{j=1}^{|P_a|} \hspace{0.1cm} d_{i,j} \hspace{0.1cm} \times \hspace{0.1cm} \eta_{i,j})$
  
<br>
  
* Definição das Restrições:
  +  $\sum_{i=1}^{|P_d|}\hspace{0.1cm} \sum_{j=1}^{|P_a|} \hspace{0.1cm} \eta_{i,j} \hspace{0.1cm} \geq \hspace{0.1cm} 475$
  +  $\sum_{i=1}^{|P_d|} \hspace{0.1cm} \eta_{i,j} \hspace{0.1cm}  \times \hspace{0.1cm} \beta_i \hspace{0.1cm} \le \hspace{0.1cm} 150 \hspace{0.3cm} \forall \hspace{0.1cm} j \in \alpha_j=1$
  +  $\sum_{j=1}^{|Pa|} \hspace{0.1cm} \eta_{i,j} \hspace{0.1cm} \le \hspace{0.1cm} 1 \hspace{0.3cm} \forall \hspace{0.1cm} i \in Pd$
  +  $\sum_{j=1}^{|Pa|} \hspace{0.1cm} \alpha_j \hspace{0.1cm} \le \hspace{0.1cm} 100$
  +  $\exists \hspace{0.1cm} \eta_{i,j} \hspace{0.1cm} \forall \hspace{0.1cm} d_{i,j} \hspace{0.1cm} \le \hspace{0.1cm} 85$
 

## Análise Exploratória


*  Para ilustrar uma visão inicial da distribuição dos clientes no espaço de 800 x 800 foi elaborado um gráfico de dispersão 2d com os dados da localização __(x, y)__ dos pontos de demanda.

*  O parâmetro __alpha__ de transparência foi alterado para __0.5__ com o intuito de eliminar o problema da sobreposição de __Pd's__ e facilitar a compreensão da densidade destes pontos.

*  A dimensão de cor foi adicionada considerando o gradiente das cores preta até azul para o consumo de largura de banda requisitada em __Mbps__ por cada cliente.

```{r fig.align='center', echo = FALSE, out.width="100%"}

# Le imagem
img <- readPNG("../imagens/dispersao.png")

# Imprime imagem
grid.raster(img)

```


*  Existem __2__ grandes clusters na dispersão da localização dos clientes em torno dos pontos __(200, 200)__ e __(600, 600)__. Os demais pontos apresentam distribuição esparsa na área de __800 x 800__ metros.

*  Na diagonal que vai de __(0,0)__ até __(800,800)__ os pontos de demanda são menos espalhados mas na diagonal __(0,800)__ até __(800,0)__ os pontos estão mais dispersos.

*  Parece não existir padrão visual para a distribuição das demandas de banda em __Mbps__.

## Espaços de Busca 

*  Se considerada uma escala continua, a área de __800 x 800__ metros possuí infinitas coordenadas de possíveis localizações para os pontos de acesso.

*  A construção de espaços de busca considerou espaços discretizados na forma de matrizes do tipo $\boldsymbol M_{ \boldsymbol ( \boldsymbol i, \boldsymbol j \boldsymbol )}$ com __i = {8, 9, ..., 150}__ e __j = {8, 9, ..., 150}__. A posição __i__ representa a quantidade de posições igualmente espaçadas no eixo __x__ e da mesma forma, a posição __j__ no eixo __y__.

```{r fig.align='center', echo = FALSE, out.width="100%"}

# Le imagem
img <- readPNG("../imagens/espacos_discretos_8x8_150x150.png")

# Imprime imagem
grid.raster(img)

```


*  O __1º__ gráfico no canto __superior esquerdo__ ilustra a área discreta de __800 x 800__ em __8__ posições igualmente espaçadas para o eixo __x__ e __y__ totalizando __64__ possíveis localizações para os pontos de acesso.

*  Os gráficos __fora da diagonal principal__ ilustram alguns dos espaços discretos irregulares arbitrariamente escolhidos, ou seja, com um número de possíveis posições diferente para os eixos __x__ e __y__.

*  Os gráficos __na diagonal principal__ ilustram alguns dos espaços discretos regulares, ou seja, com a mesma escala de números discretos para os eixos __x__ e __y__. Por serem igualmente espaçados, apresentam o mesmo número de possíveis posições para os eixos __x__ e __y__.

*  O __último gráfico__ no canto inferior direito ilustra a área discreta de __800 x 800__ em __150__ posições igualmente espaçadas para o eixo __x__ e __y__ totalizando __22500__ possíveis localizações para os pontos de acesso.


## Prototipagem do Algoritmo 

* Testes exploratórios:
  + Espaços discretos menos granulares que $\boldsymbol M_{\boldsymbol ( \boldsymbol 8, \boldsymbol 8 \boldsymbol )}$ não apresentam solução. 
  + Espaços discretos mais granulares que $\boldsymbol M_{ \boldsymbol ( \boldsymbol 1 \boldsymbol 5 \boldsymbol 0, \boldsymbol 1 \boldsymbol 5 \boldsymbol 0 \boldsymbol )}$ apresentam convergência estável. 
  + O custo computacional para executar o algoritmo em __R__ foi na unidade de __dias__.
  
* Os laços para inspecionar o melhor posicionamento dos pontos de acesso em cada espaços de busca foram prototipados em __C++__.

* A importação dos dados, a declaração de objetos e a construção dos espaços de busca foram prototipados no ambiente __R__.

### Prototipagem do modulo Rastreador em C++

```{Rcpp eval = F}

// Função para calcular o quadrado de um número
double enquadra(double x){
  double quadrado = x * x;
  return quadrado;
}

// Função para contar o nº de Pd's cobertos pelo raio de um Pa
std::vector<double> conta_pontos(x, y, wlanx, wlany, indice) {
  int n = wlany.size(); double soma;
  double raio = square(85); indices(0);
  for(int i = 0; i < n; i++) {
    soma = enquadra(wlanx[i] - x) + square(wlany[i] - y);
    if( soma <= raio) {
      indices.push_back(indice[i]);}}
  return indices;
}
  
// Função para inspecionar espaços de busca discretos  
List rastreia(int intervalo_x, int intervalo_y, DoubleVector wlanx,
              DoubleVector wlany, DoubleVector centro_x, DoubleVector centro_y,
              NumericVector indice, int mais_populoso, std::vector<int> viola) {
  std::vector<double> cobertura(0);
  List ret;
  int intervalos = intervalo_x * intervalo_y; 
  for (int j = 2; j <= intervalos; j++) {
    if( (conta_pontos(centro_x[j],centro_y[j],
                      wlanx, wlany, indice).size() >= 
         conta_pontos(centro_x[mais_populoso], centro_y[mais_populoso],
                      wlanx, wlany, indice).size() ) &&
        (! std::count(viola.begin(), viola.end(), mais_populoso) ) ){
      mais_populoso = j;
      cobertura = conta_pontos(centro_x[mais_populoso],
                               centro_y[mais_populoso],wlanx,wlany,indice);}
    ret["cobertura"] = cobertura;
    ret["mais_populoso"] = mais_populoso;}
  return ret;}
}
  
```

* A inspeção das matrizes de busca de espaços discretos quadrados e não quadrados entre $\boldsymbol M_{\boldsymbol ( \boldsymbol 8 \boldsymbol , \boldsymbol 8)}$ e $\boldsymbol M_{ \boldsymbol ( \boldsymbol 1 \boldsymbol 5 \boldsymbol 0 \boldsymbol , \boldsymbol 1 \boldsymbol 5 \boldsymbol 0 \boldsymbol )}$, bem como a contagem de pontos de demanda dentro do raio de cobertura de um ponto de acesso foram prototipadas com o modulo rastreador no ambiente __C++__. Esse modulo contêm as seguintes funções:
  + __enquadra__ eleva um número ao quadrado.
  + __conta_pontos__ conta o número de pontos dentro do raio de cobertura de um ponto de acesso.
  + __rastreia__ inspeciona as melhores coordenadas para cada ponto de acesso dado um espaço discreto.

  

### Prototipagem dos Espaços de Busca em R

```{r eval = F}
# Declara objetos e carrega modulo rastreador.cpp 
wlan_completa <- read_csv("clientes.csv", col_names = c("x", "y", "Mbps"))
wlan_id <- wlan_completa %>% mutate(indice = 1:nrow(wlan_completa))
performance <- tibble(intervalos = 8:50, PA = rep(0,143), tempo = rep(0,143))
sourceCpp('rastreador.cpp')

# Laços para combinação de espaços discretos
for(intervalo_x in seq(8, 150, by = 1)){
  for(intervalo_y in seq(8, 150, by = 1)){
    centro_x <- rep(seq(0, 800, length.out = intervalo_x), each = intervalo_y)  
    centro_y <- rep(seq(0, 800, length.out = intervalo_y), times = intervalo_x)
    wlan <- wlan_id; vencedores <- NULL; contador <- 0; Mbps <- NULL; viola <- numeric(1)
    inicio <- Sys.time()
    while(contador < 475){
      cobertura <- NULL; mais_populoso <- 1
      rastreado <- rastrreia(intervalo_x = intervalo_x, intervalo_y = intervalo_y,
                             wlanx = wlan$x, wlany = wlan$y,
                             centro_x = centro_x, centro_y = centro_y,
                             indice = wlan$indice, mais_populoso = mais_populoso,
                             viola = viola) 
      megas <- wlan %>% 
        filter(indice %in% as.integer(rastreado[[1]])) %>%
        summarise(total = sum(consumo)) %>%
        pull(total)
      if(megas < 150){
        Mbps <- c( Mbps, megas)
        vencedores <- c(vencedores, rastreado[[2]])
        wlan <- wlan %>% filter(!indice %in% as.integer(rastreado[[1]]) )
        contador <- contador + length(rastreado[[1]])
        print(paste0("Indice: ", intervalo_x, " - ", intervalo_y, " - ",
                     "Contador: ", contador))} else { viola <- c(viola, rastreado[[2]])}}
    fim <- Sys.time()
    performance$tempo[indice_perfor] <- fim - inicio
    performance$PA[indice_perfor] <- length(vencedores)
    indice_perfor <- indice_perfor + 1}}
}
```

*  Para leitura dos dados e laço para combinação de espaços foram utilizadas as facilidades do ambiente __R__ em operar com data frames e gerar vetores de sequências. 

* A função __rastreia__ foi utilizada no ambiente __R__ por meio do pacote __Rcpp__ que carrega o modulo __rastreador.cpp__ e constrói a conexão entre os dois ambientes.


## Convergência

*  O algoritmo completo utilizado para convergência considerou as combinações de espaços de busca de $\boldsymbol M_{\boldsymbol ( \boldsymbol 8, \boldsymbol 8 \boldsymbol ) }$ até $\boldsymbol M_{ \boldsymbol ( \boldsymbol 1 \boldsymbol 5 \boldsymbol 0 \boldsymbol , \boldsymbol 1 \boldsymbol 5 \boldsymbol 0 \boldsymbol )}$ contabilizando o mínimo de __64__ o máximo de __22500__ coordenadas para possíveis localizações dos pontos de acesso.

*  O mapa de superfície tridimensional foi construído para ilustrar as regiões de inspeção do algoritmo. O gradiente das cores __azul(máximo)__ e __vermelho(mínimo)__ foi utilizado como a terceira dimensão do gráfico para ilustrar o número de pontos de acesso necessários para atingir um mínimo local ou global em cada combinação de espaços discretos.


```{r fig.align='center', echo = FALSE, out.width="100%"}

# Le imagem
img <- readPNG("../imagens/mapa_superficie_pas2.png")

# Imprime imagem
grid.raster(img)

```



*  O ponto na coordenada __i = 8__ do eixo $\boldsymbol M_{ \boldsymbol ( \boldsymbol i \boldsymbol )}$ e __j = 8__ do eixo $\boldsymbol M_{ \boldsymbol ( \boldsymbol j \boldsymbol )}$, corresponde a inspeção do espaço de busca $\boldsymbol M_{ \boldsymbol ( \boldsymbol 8 \boldsymbol , \boldsymbol 8)}$ que atinge a pior solução ótima de mínimo local gastando __20 Pa's__.

*  Entre $\boldsymbol M_{ \boldsymbol ( \boldsymbol 8 \boldsymbol , \boldsymbol 8 \boldsymbol )}$ e $\boldsymbol M_{ \boldsymbol ( \boldsymbol 3 \boldsymbol 0 \boldsymbol , \boldsymbol 3 \boldsymbol 0 \boldsymbol )}$ o algoritmo passa pelos mínimos locais de __20__ até __13 Pa's__, em $\boldsymbol M_{\boldsymbol ( \boldsymbol 2 \boldsymbol 7 \boldsymbol , \boldsymbol 4 \boldsymbol 3 \boldsymbol )}$ atinge pela primeira vez o mínimo global de __12 Pa's__ e em $\boldsymbol M_{ \boldsymbol ( \boldsymbol 9 \boldsymbol 0 \boldsymbol , \boldsymbol 7 \boldsymbol 5 \boldsymbol )}$ o algoritmo começa a estabilizar em __12 Pa's__ com a maioria dos espaços convergindo para __12 Pa's__. 

*  O algoritmo estabiliza em __12 Pa´s__ para espaços discretos mais granulares que $\boldsymbol M_{ \boldsymbol ( \boldsymbol 1 \boldsymbol 1 \boldsymbol 0 \boldsymbol , \boldsymbol 1 \boldsymbol 1 \boldsymbol 0 \boldsymbol )}$. Tal fato indicou convergência porque até $\boldsymbol M_{ \boldsymbol ( \boldsymbol 1 \boldsymbol 5 \boldsymbol 0 \boldsymbol , \boldsymbol 1 \boldsymbol 5 \boldsymbol 0 \boldsymbol )}$ o número de __Pa's__ permanece em __12__.

## Custo Computacional

*  As performances de custo computacional do algoritmo nas combinações de espaços de busca foram comparadas utilizando a função __Sys.time__ do __R__. O hardware utilizado foi um processador __Intel i7__ com __16 GB RAM__.

*  O mapa de superfície tridimensional foi construído para ilustrar os tempos computacionais necessários para atingir um mínimo local ou global em cada combinação de espaços discretos.

```{r fig.align='center', echo = FALSE, out.width="100%"}

# Le imagem
img <- readPNG("../imagens/custo_computacional3.png")

# Imprime imagem
grid.raster(img)

```


*  O ponto na coordenada __i = 8__ do eixo $\boldsymbol M_{\boldsymbol ( \boldsymbol i \boldsymbol )}$ e __j = 8__ do eixo $\boldsymbol M_{ \boldsymbol ( \boldsymbol j \boldsymbol )}$, corresponde a inspeção do espaço de busca $\boldsymbol M_{ \boldsymbol ( \boldsymbol 8 \boldsymbol , \boldsymbol 8 \boldsymbol )}$ que atinge a pior solução ótima de mínimo local com custo computacional de __0.02 segundos__.

*  É possível observar __9__ intervalos bem distintos com alguns poucos pontos discrepantes dentro de cada curva de nível. Pode-se verificar que a curva vai se tornando mais __linear__ a medida que se aproxima dos maiores tempos. Os custos variaram entre __0.02__ e __0.48 segundos__.

*  O custo computacional total gasto para inspecionar todos os espaços discretos foi de aproximadamente de __41 minutos__.

## Mínimo Global 

*  A solução ótima de mínimo global considerou o espaço de busca $\boldsymbol M_{ \boldsymbol ( \boldsymbol 1 \boldsymbol 1 \boldsymbol 0 \boldsymbol , \boldsymbol 1 \boldsymbol 1 \boldsymbol 0 \boldsymbol )}$ totalizando __12100__ coordenadas de possíveis localizações para os pontos de acesso. Essa solução foi escolhida porque é um ponto de transição da convergência para estabilização do mínimo global.

*  O algoritmo inspecionou o espaço de busca de __12100__ possíveis localizações para os pontos de acesso e recuperou as localizações de __12__ coordenadas que minimizam o número de pontos de acesso e satisfazem as condições do problema.

```{r fig.align='center', echo = FALSE, out.width="100%"}

# Le imagem
img <- readPNG("../imagens/solucao_110x110_2.png")

# Imprime imagem
grid.raster(img)

```



*  O algoritmo gastou __0.35 segundos__ para atingir o mínimo local de __12 Pa's__. É possível observar que ocorre somente uma sobreposição de áreas de cobertura dos pontos de acesso no quadrante superior direito do gráfico.

*  Os __2 Pa's__ posicionados nas coordenadas __(192, 199)__ e __(609, 587)__ estão cobrindo um grande número de __Pd's__ podendo apresentar consumos de banda próximos da saturação.

## Tabela de Resultados

*  Tabela de localização dos __12 Pa's__ na área de __800 x 800__ com os respectivos consumos totais em __Mbps__:

```{r warning=F, message=F, error=F, echo=F}

# Declara data frame de Pontos otimos e consumo
otimo <- tibble(Pa = 1:12,
                x = c(192, 609, 177, 683, 485, 404, 697, 602, 96, 448, 727, 375),
                y = c(199, 587, 565, 368, 477, 243, 683, 184, 712, 67, 8, 653),
                `Consumo (Mbps)` = c(147.2, 148.1, 6.9, 6.7, 5.7, 5.8, 5.4, 6.6, 4.2, 3.7, 4.6, 2.1))

# Tabela de pontos otimos
kable(otimo)

```

*  É possível observar que os dois clusters principais com um total de __147__ e __148__ Mbps de consumo estão muito próximos da saturação e talvez fosse adequado a colocação de mais __2 Pa's__ nessas regiões para garantir a integridade da entrega do sinal onde há maior concentração de __pontos de demanda__.

*  Outra possível consideração seria a de que a diminuição da cobertura de cada __Pa__ de __95%__ ou __475 Pd's__ para __90%__ ou __450 Pd's__ reduziria o custo total de __Pa's__ em __33%__ ou seja de __12__ para __8 Pa's__.

## Tomada de Decisão

* Os resultados mostraram que pequenas variações nas restrições do problema poderiam resultar em soluções consideravelmente distintas. Estes resultados explicavam que a flexibilização da quantidade mínima de __Pd's__ cobertos por todos os __Pa's__ e a quantidade máxima da demanda de banda também poderiam gerar resultados interessantes sem comprometer a qualidade do serviço de forma significativa. 

* A __unidade de decisão__ se mostrou flexível em alterar algumas restrições como número de __Pd's__ cobertos e a capacidade máxima em __Mbps__ de cada __Pa__.

* Para orientar a tomada de decisão foram considerados 3 cenários otimizadores para implementação do AHP.  
  +  O Otimizador 1 __Mbps__ reduz a capacidade máxima de largura de banda
  +  O Otimizador 2 __Cobertura__ reduz o número total de __Pd's__ cobertos 
  +  O Otimizador 3 __Mbps e Cobertura__ altera ambos os critérios.
 
  
### Características dos Otimizadores Candidatos:

* Para elaborar diferentes cenários foram considerados 3 otimizadores.
  
  
```{r fig.align='center', fig.width=9, fig.hight=11, echo = FALSE}

# Le imagem
img <- readPNG("../imagens/resumo_robos.png")

# Imprime imagem
grid.raster(img)

```
  

</center>

* As características e prioridades desses otimizadores foram baseadas nos resultados do algoritmo para cada um destes cenários que privilegiaram __3__ diferentes combinações dos critérios. 

### Diagrama AHP:

* O digrama AHP foi construído para ilustrar a comparação par a par entre os otimizadores e os critérios da unidade de decisão.

  
```{r fig.align='center', fig.width=13, fig.hight=15, echo = FALSE}

# Le imagem
img <- readPNG("../imagens/AHP.png")

# Imprime imagem
grid.raster(img)

```


* As relações entre os otimizadores possuem estrutura hierárquica porque a ideia é que o AHP escolha não o melhor candidato, mas o que mais se adequa aos critérios da unidade de decisão.

### Critério Máximo Mbps:

* O critério __Máximo Mbps__ considerou a comparação entre os 3 otimizadores no que diz respeito à variação no limite máximo da soma de Mbps fornecido por cada Pa. A prioridade de cada otimizador considerou notas com base nas suas características. 

```{r fig.align='center', fig.width=11, fig.hight=13, echo = FALSE}

# Le imagem
img <- readPNG("../imagens/criterio_Mbps.png")

# Imprime imagem
grid.raster(img)

```

* O otimizador __2__ tem prioridade de mais que o dobro de __Máximo Mbps__ em relação ao otimizador __1__ e mais que o triplo em relação ao otimizador __3__ e o otimizador __3__ tem prioridade de praticamente o dobro de __Máximo Mbps__ em relação ao otimizador __1__.

### Critério Cobertura:

* O critério __Cobetura__ considerou a comparação dos 3 otimizadores em relação a variação no percentual de cobertura oferecido por todos os Pa's selecionados. 

```{r fig.align='center', fig.width=11, fig.hight=13, echo = FALSE}

# Le imagem
img <- readPNG("../imagens/criterio_cobertura.png")

# Imprime imagem
grid.raster(img)

```

* O otimizador __1__ tem prioridade de  __Cobertura__ em relação aos otimizadores __2__ e __3__ e o otimizador __3__ tem prioridade em relação ao otimizador __2__.

### Critério Número de Pa's:

* O critério __Número de Pa's__ considerou a comparação dos 3 otimizadores em relação ao número de Pa's necessários para atender a demanda de todos os Pd's. 

```{r fig.align='center', fig.width=11, fig.hight=13, echo = FALSE}

# Le imagem
img <- readPNG("../imagens/criterio_pas.png")

# Imprime imagem
grid.raster(img)

```

* O otimizador __2__ tem prioridade de __Número de Pa's__ em relação aos otimizadores __1__ e __3__ e o otimizador __3__ tem prioridade em relação ao otimizador __1__.

### Critério Unidade de Decisão:

* A __Unidade de Decisão__ considerou a comparação entre as preferências da unidade de decisão com respeito as critérios de __Máximo de Mbps__, __Cobertura__ e __Número de Pa's__. 

```{r fig.align='center', fig.width=11, fig.hight=13, echo = FALSE}

# Le imagem
img <- readPNG("../imagens/criterio_geral.png")

# Imprime imagem
grid.raster(img)

```

* A unidade de decisão tem prioridade de __Número de Pa's__ em relação aos outros critérios.

### Resultado do AHP:

* Tabela de resultado das prioridades usando o método __AHP__.

```{r fig.align='center', fig.width=11, fig.hight=13, echo = FALSE}

# Le imagem
img <- readPNG("../imagens/resultados_AHP.png")

# Imprime imagem
grid.raster(img)

```


* O resultado do __AHP__ indicou que o otimizador __2__ deve ser utilizado. Essa constatação parece coerente com as diretrizes da unidade de decisão, já que prioriza a entrega da qualidade evitando a redução do limite de __150 Mbps__ de cada __Pa__. A redução ocorre somente para a cobertura de __Pd's__ caindo de __475(90%)__ para __450(90%)__ e atingindo o mínimo global de __8 Pa's__. Essa solução representa __60%__ do custo de __13 Pa's__ da solução __Otimizador 1__ e __80%__ do custo do __Otimizador 2__ com __10 Pa's__.

## Otimizador em Produção

* Para atender a demanda da unidade de decisão a nivel de produção foi desenvolvido o aplicativo __Posicionador__.

* Este __programa iterativo__ é composto de uma barra lateral para carregar um arquivo __.csv__ com 3 colunas. A primeira e a segunda são referentes às coordenadas __(x,y)__ dos pontos de demanda e a terceira ao consumo de banda de cada ponto de demanda em __Mbps__. O painel é composto de um gráfico que mostra o posicionamento dos __Pa's__ e uma tabela que mostra a localização exata de cada __Pa__, bem como a largura de banda que será demandada. 

* Esta ferramenta irá permitir que a __unidade de decisão__ analise os cenários em tempo real otimizando o __tempo humano__ gasto pela unidade de decisão para escolher o __melhor cenário__. Outra vantagem é que a unidade decisão poderá fazer __ajustes finos__ no otimizador ao invés de escolher entre opções pré-configuradas.


```{r fig.align='right', fig.width=10, fig.hight=12, echo = FALSE}

# Le imagem
img <- readPNG("../imagens/posicionador_app2.png")

# Imprime imagem
grid.raster(img)

```
  

## Referências

* [\textcolor{blue}{Projeto WLAN github}](https://github.com/Protospi/WLAN)


* [\textcolor{blue}{Processo Analítico Hierárquico Wikipedia}](https://en.wikipedia.org/wiki/Analytic_hierarchy_process_%E2%80%93_leader_example)


*  Slides e vídeos fornecidos pelo Professor Lucas Batista do departamento de _Engenharia de Sistemas_ da _UFMG_. Devido a questões legais de proteção aos direitos autorais e regras da _UFMG_, os slides e vídeos não puderam ser compartilhados.


